臺灣高等法院臺中分院刑事判決
110年度上訴字第1927號
上  訴  人  
即  被  告  廖耀魁


選任辯護人  黃仕勳律師
上列上訴人因過失致死案件，不服臺灣彰化地方法院109年度勞
安訴字第1號中華民國110年9月1日第一審判決（起訴案號：臺灣
彰化地方檢察署108年度調偵字第622號），提起上訴，本院判決
如下：
    主  文
上訴駁回。
廖耀魁緩刑伍年。
    犯罪事實及理由
一、本案經本院審理結果，認第一審判決之認事用法及量刑均無
    不當，應予維持，除證據部分補充上訴人即被告廖耀魁（下
    稱被告）於本院準備程序、審理時之自白（見本院卷第148
    頁、第195頁）、本院調解事件報告書、110年度附民上移調
    字第4號調解筆錄、刑事陳報狀與匯款單、臺灣雲林地方法
    院民事執行處111年2月15日雲院宜108執全寅116字第111400
    5235號函（見本院卷第133頁、第137頁至第139頁、第165頁
    至第179頁、第207頁）外，其餘均引用第一審判決書所載之
    犯罪事實、證據及理由（如附件）。
二、被告上訴意旨略以：被告前無犯罪科刑紀錄，犯罪後坦承犯
    行，並與被害人家屬達成調解且全部履行完畢，犯後態度可
    謂良好，被害人家屬在調解筆錄第5條也聲明同意審理法院
    對被告從輕量刑，考量被告之學識、經歷、家庭、經濟等一
    切狀況，認原審量刑過重，希望從輕量刑等語。
三、本院之判斷：
(一)原審以被告本案事證明確，適用職業安全衛生法第40條第1
    項，刑法第2條第1項但書、第11條前段、（修正後）第276
    條、第55條，刑法施行法第1條之1第1項等規定，並以行為
    人之責任為基礎，審酌被告高工肄業，經營工程行，喪偶多
    年，次子於案發前不久過世，是智識程度健全之成年人。被
    告前無犯罪科刑紀錄，素行尚稱良好。被告經營工程行承攬
    本件施工，所有人員都沒有穿載安全裝備，所有安全設施皆
    付之闕如，就連上屋頂的人員也是各憑經驗行事，讓廖信讀
    當場教沒有從業經驗的柳士杰在屋頂上要怎麼走，本案甚至
    可以說，柳士杰恐怕也是潛在的被害人，只是運氣比被害人
    好而已，被告疏失可謂相當危險。案發迄今多時，被告仍未
    賠償被害人家屬損失，而且明明知道自己工程有這些職安缺
    失，在現場為處理個人私事一走了之，還閃躲推稱一切是被
    害人自身問題，根本不知道自己錯在哪裡，毫無悔意，無異
    再次重創被害人家屬心理，犯後態度惡劣。被害人亦有可責
    之處，未必純由被告疏失所致，但被害人受酒精影響仍屬有
    限，不應過分評價為被告有利的量刑因素，暨考量被告之家
    庭經濟生活狀況等一切情狀，量處被告有期徒刑2年。經核
    原審判決認事用法並無違誤，並已具體斟酌刑法第57條各款
    所列情形，且未逾法定刑之範圍，亦與罪刑相當原則、比例
    原則無違，要無輕重失衡或偏執一端之情形，應予維持。
(二)按刑事審判旨在實現刑罰權之分配的正義，故法院對有罪被
    告之科刑，應符合罪刑相當之原則，使輕重得宜，罰當其罪
    ，以契合社會之法律感情，此所以刑法第57條明定科刑時應
    審酌一切情狀，尤應注意該條所列10款事項以為科刑輕重之
    標準，俾使法院就個案之量刑，能斟酌至當。而量刑輕重係
    屬事實審法院得依職權自由裁量之事項，苟已斟酌刑法第57
    條各款所列情狀而未逾越法定刑度，不得遽指為違法（最高
    法院72年度台上字第6696號判例要旨參照）。原判決理由已
    具體斟酌注意適用刑法第57條之規定，就量刑刑度詳為審酌
    ，未逾越法定刑度，復未濫用自由裁量之權限，且無輕重失
    衡之情形，被告上訴主張原判決量刑過重，係對原判決量刑
    職權之適法行使任意指摘，尚屬無據。又被告雖於本院審理
    時坦承犯行，並與被害人家屬成立調解，和其於原審審理時
    否認犯行之態度不同，然本院考量為使被告不至誤認縱證據
    明確，只要否認犯罪，看苗頭不對，再隨便表示有悔意，即
    可獲得較好之處遇，而生僥倖心態及鼓勵犯罪結果，自不能
    因被告於本院審理時坦承犯行並與被害人家屬達成調解，獲
    得被害人家屬之諒解，即完全忽略被告於原審審理時所耗費
    司法資源之犯後態度，而認為原審量刑有過重之處。是被告
    之上訴核無理由，應予駁回。
(三)次按刑罰之功能，不惟在於懲罰犯罪，以撫平被害人之身心
    創痛、平衡社會之正義感情；更寓有藉由刑罰，使犯罪人之
    人身自由或金錢遭受一時或永久性之剝奪，使其悔悟犯罪之
    惡害，期能改過自新、更生遷善，重新復歸於正常社會，並
    藉此對於社會大眾進行法治教育等「特別預防、一般預防」
    之能。是究應對於犯罪行為人施以如何之刑罰？該等刑罰是
    否得附加緩刑？不惟應視其犯行之輕重而定，同應觀察犯罪
    行為人以如何之刑罰處之、行之，最有助於其復歸社會、回
    復法之和平（Rechtsfrieden）；相較於宣告刑之諭知，緩
    刑既係給予個案被告暫不執行刑罰之觀察期間，自更著重於
    犯罪行為人是否適於緩刑，亦即以「特別預防」為最重要之
    考量，此觀刑法94年修正時，以修復式司法之思惟，著重於
    社區、人際等關係被破壞之修復，與犯罪行為人應負擔之行
    為責任方式之轉換，命受緩刑宣告之被告應受一定之負擔，
    更堪認定。是事實審法院裁量是否給予緩刑宣告時，自需於
    具體個案中斟酌犯罪行為人之情狀，倘具體個案中並無諭知
    緩刑宣告為違法或顯不適當之情，自不能妄自評斷宣付緩刑
    之當否。易言之，凡符合法律規定及裁量權限，事實審當可
    本於特別預防之考量決定是否宣付緩刑。查被告未曾因故意
    犯罪受有期徒刑以上刑之宣告，有臺灣高等法院被告前案紀
    錄表在卷可按（見本院卷第77頁至第79頁），被告因一時失
    慮，觸犯刑章，犯後於本院審理時坦承犯行，已有悔悟，且
    與被害人家屬調解成立，獲得被害人家屬之原諒，被害人家
    屬並同意給予被告緩刑之機會，有前揭本院調解筆錄及審理
    筆錄存卷可參（見本院卷第138頁、第198頁），本院認被告
    經此刑之教訓，當知所警惕，無再犯之虞，其所宣告之刑以
    暫不執行為適當，爰依刑法第74條第1項第1款規定，宣告被
    告緩刑5年，以啟自新。
據上論斷，應依刑事訴訟法第368條、第373條，刑法第74條第1
項第1款，判決如主文。    
本案經檢察官陳宗元提起公訴，檢察官陳幸敏到庭執行職務。
中　　華　　民　　國　　111 　年　　3 　　月　　29　　日
            刑事第六庭　  審判長法　官　張  靜  琪
                                法　官　鍾  貴  堯
                                法　官　劉  柏  駿
以上正本證明與原本無異。
如不服本判決應於收受送達後二十日內向本院提出上訴書狀，其
未敘述上訴之理由者並得於提起上訴後二十日內向本院補提理由
書（均須按他造當事人之人數附繕本）「切勿逕送上級法院」。
因疫情而遲誤不變期間，得向法院聲請回復原狀。

                                書記官  林  巧  玲 

中　　華　　民　　國　　111 　年　　3 　　月　　29　　日
附錄本案論罪科刑法條：
中華民國刑法第276條
因過失致人於死者，處5年以下有期徒刑、拘役或50萬元以下罰
金。
職業安全衛生法第40條
違反第6條第1項或第16條第1項之規定，致發生第37條第2項第1
款之災害者，處3年以下有期徒刑、拘役或科或併科新臺幣30萬
元以下罰金。
法人犯前項之罪者，除處罰其負責人外，對該法人亦科以前項之
罰金。